臺灣臺南地方法院刑事判決　　　　　　　　　　　　九十二年度交訴字第二五號
　　公　訴　人　臺灣台南地方法院檢察署檢察官
　　被　　　告　乙○○
　　　　　　　　甲○○
右列被告因過失致死案件，經檢察官提起公訴（九十二年度偵字第一０七二０號），
被告二人就犯罪事實均為有罪之陳述，經本院裁定以簡式審判程序審理並判決如左：
    主  文
乙○○因過失致人於死，處有期徒刑捌月。
甲○○因過失致人於死，處有期徒刑拾壹月。
    事  實
一、乙○○於民國九十一年十一月二十五日晚上十時五十分許，駕駛車牌號碼ＳＵ─
    二三九五號自小客車，沿臺南市○○○路○段內側快車道由南往北方向行駛，途
    經中華東路與凱旋路交岔路口時，本應注意汽車行駛時，駕駛人應注意車前狀況
    並隨時採取必要之安全措施，及該路段速限為時速六十公里以下，不得超速行駛
    。而依當時天候晴朗、夜間有照明、路面乾燥、無缺陷、道路上無障礙物且視距
    良好等情，客觀上亦無不能注意之情事，竟疏未注意車前狀況，仍貿然以時速九
    十七公里之速度超速向前急馳。適有甲○○明知自己未考領重型機車駕駛執照不
    得騎乘重型機車及飲酒後其吐氣所含酒精成分超過每公升零點二五毫克以上者，
    不得駕車，竟於飲酒後其吐氣所含酒精成分已達每公升零點五七毫克，仍無照騎
    乘車牌號碼ＬＣ三─０六七號重型機車（公共危險罪部分業經本院九十二年度南
    交簡字第一三六號判處罰金二萬元確定），後座附載乘客張嘉芳，沿臺南市○○
    ○村巷道○○○路由東往西方向行駛，途經前開交岔路口，本應注意汽車行駛至
    設有燈光號誌之交岔路口，其行進應遵守燈光號誌之指示，並應注意圓形紅燈表
    示車輛面對圓形紅燈禁止通行，不得超越停止線或進入路口，而當時客觀上又無
    不能注意之情事，竟亦疏未注意其所面對之燈光號誌已呈圓形紅燈禁止通行，仍
    貿然闖越紅燈向前行馳。乙○○及甲○○因有前揭疏失，故待超速駕駛之乙○○
    發現甲○○騎乘前開重型機車於前開交岔路口闖越紅燈駛至時，雙方均已避煞不
    及，兩車遂發生碰撞，導致張嘉芳受有顱骨骨折顱內出血之傷害，經送醫急救後
    ，仍於翌（二十六）日上午八時五十八分許不治死亡。乙○○及甲○○均於肇事
    後，犯罪未被有偵查權之公務員或機關發覺前，即向臺南市警察局交通隊車禍處
    理小組警員表明係肇事車輛之駕駛人而自首，並進而接受裁判。
二、案經臺灣臺南地方法院檢察署檢察官相驗後自動檢舉偵查起訴。
    理      由
一、訊據被告乙○○及甲○○對於右揭時、地因有前開疏失致駕車發生碰撞，造成被
    害人張嘉芳傷重不治死亡之事實均坦承不諱，復有交通部公路總局嘉義區監理所
    臺南監理站九十二年十一月六日嘉監南字第０九二００二四六三五號函、酒精濃
    度測試表、刑法第一百八十五條之三案件測試觀察紀錄表、臺南市警察局處理交
    通事故紀錄表、交通事故現場勘驗圖、道路交通事故調查報告表各一紙、臺南市
    警察局舉發違反道路交通管理事件通知單二紙及道路交通事故現場蒐證照片四十
    八幀在卷可稽，足認被告二人之自白與事實相符，堪予採信。且被害人係因本件
    車禍而不治死亡，亦經臺灣臺南地方法院檢察署檢察官督同該署檢驗員相驗屬實
    ，並製有勘驗筆錄、相驗屍體證明書及驗斷書各一份附卷可參。按汽車行駛時，
    駕駛人應注意車前狀況，並隨時採取必要之安全措施；行車速度，依標誌或標線
    之規定；汽車駕駛人飲酒後其吐氣所含酒精成分超過每公升零點二五毫克以上者
    ，不得駕車；汽車行駛至交岔路口，其行進應遵守燈光號誌之指示，並應注意圓
    形紅燈表示車輛面對圓形紅燈禁止通行，不得超越停止線或進入路口，道路交通
    安全規則第九十四條第三項、第九十三條第一項、第一百十四條第二款、第一百
    零二條第一項第一款及道路交通標誌標線號誌設置規則第二百零六條第五項第一
    款分別定有明文。查被告乙○○有經正常程序考領汽車駕駛執照，為有駕駛經驗
    之人，對於上述交通規則自知之甚稔，而被告甲○○雖未經考領重型機車駕駛執
    照，本即不得騎乘機車上路，然其既騎乘機車上路，對於上述交通安全規則自應
    知悉，均為被告二人應注意之事項。且肇事當時，天候晴朗、夜間有照明、路面
    乾燥、無缺陷、道路上亦無障礙物、視距良好，有前開道路交通事故調查報告表
    存卷可佐，足見依當時狀況，被告二人客觀上並無不能注意之情事。詎被告乙○
    ○應注意能注意，竟疏未注意車前狀況及該路段速限為時速六十公里以下，貿然
    以時速九十七公里之速度超速向前急馳；而被告甲○○不僅自承駕駛前有飲用啤
    酒，且於本件車禍發生當日晚上十一時四十四分許經警測得其吐氣所含酒精濃度
    已達每公升零點五七毫克，有前開酒精濃度測試表一紙在卷可按，其應注意能注
    意竟疏未注意，於飲酒後無照騎乘重型機車，在前開設有燈光號誌之交岔路口處
    貿然闖越紅燈，致二車均避煞不及而發生撞擊，造成被害人因顱骨骨折顱內出血
    而傷重不治死亡，被告二人違反前述規定之注意義務，其二人均顯有過失至明。
    本件經送臺灣省臺南區車輛行車事故鑑定委員會鑑定結果亦同此認定，並鑑定如
    中華東路號誌為綠燈，則被告甲○○酒醉駕駛重機車，行經設有行車管制號誌岔
    路口，未依號指示行駛，為肇事原因；乙○○駕駛小客車，嚴重超速行駛，未注
    意車前狀況，同為肇事原因，有該委員會九十一年十二月二十七日南鑑字第九一
    一六０八號函附卷可考。又被害人係因本次車禍而不治死亡，被告二人之過失駕
    駛行為與被害人死亡結果間，具有相當困果關係，殆無疑義。從而，本件事證明
    確，被告二人前揭犯行洵堪認定，應依法論科。
二、核被告二人所為，均係犯刑法第二百七十六條第一項之過失致人於死罪。又被告
    甲○○係酒醉駕車且未考領重型機車駕駛執照卻騎乘重型機車，因而致人死亡，
    應依道路交通管理處罰條例第八十六條第一項規定加重其刑。另被告二人肇事後
    未被有偵查權之公務員或機關發覺其為犯嫌前，主動向臺南市警察局交通隊車禍
    處理小組警員表明係肇事車輛之駕駛人而自首，並進而接受裁判，此經到場處理
    之警員蘇哲民載明於前開道路交通事故調查報告表可憑，是被告二人行為合乎自
    首之要件，均應依刑法第六十二條前段減輕其刑，被告甲○○部分並依法先加後
    減之。爰分別審酌被告二人之前科素行、應負過失責任之程度、造成被害人死亡
    之結果及其二人業已坦承犯行，犯後態度尚稱良好，惟尚未與被害人之家屬達成
    和解等一切情狀，分別量處如主文所示之刑，以資懲儆。
據上論斷，應依刑事訴訟法第二百七十三條之一第一項、第二百九十九條第一項前段
，道路交通管理處罰條例第八十六條第一項，刑法第二百七十六條第一項、第六十二
條前段，罰金罰鍰提高標準條例第一條前段，判決如主文。
本案經檢察官丙○○到庭執行職務。
中      華      民      國    九十三    年      五      月    二十一    日
                                臺灣臺南地方法院交通法庭
                                        法  官  鄭燕璘
右正本證明與原本無異。
如不服本判決，應於判決送達後十日內，向本院提出上訴狀。
                                        書記官  陳金堂
中      華      民      國    九十三    年      五      月    二十一    日
附錄本案論罪科刑法條全文：
刑法第二百七十六條第一項：
因過失致人於死者，處二年以下有期徒刑、拘役或二千元以下罰金。
